【裁判字號】    90,訴,193
【裁判日期】    900913
【裁判案由】    損害賠償
【裁判全文】
臺灣臺中地方法院民事判決  九十年訴字第一九三號
    原      告  己○○
    被      告  甲○○
                乙○○
                丙○○
                庚○○
                戊○○
                丁○○
右當事人間請求侵權行為損害賠償事件，本院判決如左：
    主    文
原告之訴及假執行之聲請均駁回。
訴訟費用由原告負擔。
    事    實
甲、原告方面：
  一、聲明：被告應連帶給付原告新臺幣（下同）一百五十九萬五千八百二十八元；
      並願供擔保，請准宣告假執行。
  二、陳述：
    (一)原告於民國八十七年十月五日二十時許，在台中市○○路○段一三三號土地公
      廟口與被告甲○○、乙○○、丙○○、庚○○、戊○○、丁○○等六人因細故
      爭吵，雙方並進而發生拉扯，致原告遭被告之毆打，因而受有顏面部多處挫傷
      、瘀傷，顏面部割裂傷三Ｘ三公分，右前臂挫傷、瘀傷，後頭部擦傷，頭部外
      傷併右手骨骨折等傷害。
    (二)按因故意不法侵害他人之權利者，負損害賠償責任；又數人共同不法侵害他人
      之權利者，連帶負損害賠償責任，民法第一百八十四條第一項、第一百八十五
      條第一項分別定有明文。本件被告六人共同不法毆打原告，刑事部分業經鈞院
      及臺灣高等法院臺中分院判處罪刑確定在案，則民事部分應由被告負連帶損害
      賠償責任：又不法侵害他人之身體或健康者，對於被害人因此喪失或減少勞動
      能力或增加生活上之需要時，應負損害賠償責任。又不法侵害他人之身體、健
      康、名譽、自由、信用、隱私、貞操，或不法侵害其他人格法益而情節重大者
      ，被害人雖非財產上之損害，亦得請求賠償相當之金額，民法第一百九十三條
      第一項、第一百九十五條第一項分別定有明文。本件得請求之金額：原告自
      八十七年十月五日遭被告毆打成傷，手肘內安裝鐵架，以致無法工作已有二年
      有餘，原告於八十九年十一月十三日取出鐵架後，至今仍隱隱作痛，無法施力
      ，而原告之工作性質又為工程，必須用以勞力，原告非經半年之治療恐難復職
      ，又依原告八十七年工作所得為七十一萬五千四百元，則二年半共計減少一百
      三十七萬八千九百七十三元；原告遭毆打成傷，看護費用為六千元，醫藥費
      為一萬零八百五十五元，共計支出一萬六千八百五十五元；被告在大庭廣眾
      下，毆打原告致多處成傷，顯有羞辱原告之意，目前仍在服藥治療中，此傷痛
      將伴隨原告一生，致原告精神極為痛苦，且原告國中畢業，經營瓦斯管線之修
      配行業，月入十萬元，無財產，爰請求精神慰撫金二十萬元。
    (三)被告抗辯本件共同侵權行為係八十七年十月五日發生，原告遲至九十年始起訴
      ，請求顯已逾二年以上之期間，而罹於時效云云，惟被告雖係於八十七年十月
      五日共同毆打原告，然被告之刑事責任部分，鈞院於八十八年十月二十九日始
      以八十八年度易字第二三七三號刑事判決判處被告罪刑，臺灣高等法院臺中分
      院則於八十九年三月二十九日以八十九年度上易字第五一八號刑事判決判處被
      告罪刑確定，原告至此始悉被告共同故意不法侵害他人之權利，是本件損害賠
      償之時效起算日，應自刑事判決期日起算，至原告於九十年一月五日提起本件
      損害賠償事件期日，尚未超過二年，為此依侵權行為法律關係訴請被告連帶賠
      償上開金額。
  三、證據：提出本院八十八年度易字第二三七三號刑事判決一份、臺灣高等法院臺
      中分院八十九年度上易字第五一八號刑事判決一份、診斷證明書四紙、醫療費
      用收據六紙、各類所得扣繳暨免扣繳憑單三紙、綜合所得稅核定通知書六紙、
      台中市營業人銷售額與稅額申報書六紙、營業稅繳款書四紙。
乙、被告方面：
  一、聲明：如主文所示，並陳明如受不利判決，願供擔保請准宣告免為假執行。
  二、陳述：
    (一)原告主張被告共同侵害其權利，依法訴請被告負連帶損害賠償責任，惟被告否
      認有原告請求之事實，當天實係原告與訴外人賴輝東、賴通興父子間發生糾紛
      毆打為，而被告庚○○僅在場勸架而已，至於被告甲○○、乙○○、丙○○、
      戊○○、丁○○等人，均不在現場。
    (二)又依原告主張被告共同侵權行為係八十七年十月五日，則原告遲至九十年始起
      訴請求，顯已逾二年以上之期間而罹於時效，爰依民法第一百九十七條第一項
      之規定為時效之抗辯。
  三、證據：提出本院八十八年度易字第二三七三號刑事判決一份、診斷證明書三紙
      。
丙、本院依職權調閱臺灣臺中地方法院檢察署八十八年度偵字第一二二八號偵查卷、
    本院八十八年度易字第二三七三號及臺灣高等法院臺中分院八十九年度上易字第
    五一八號傷害案件刑事案卷。
    理    由
一、原告主張被告甲○○、乙○○、丙○○、庚○○、戊○○、丁○○等六人共同於
    八十七年十月五日二十時許，在台中市○○路○段一三三號土地公廟口毆打原告
    ，致原告因而受有顏面部多處挫傷、瘀傷，顏面部割裂傷三Ｘ三公分，右前臂挫
    傷、瘀傷，後頭部擦傷，頭部外傷併右手骨骨折等傷害。因本於侵權行為損害賠
    償之法律關係求命被告連帶給付一百五十九萬五千八百二十八元（包括減少工作
    收入一百三十七萬八千九百七十三元、醫藥費一萬六千八百五十五元、精神慰撫
    金二十萬元）。被告則否認毆打原告，並以原告之損害賠償請求權已罹於時效而
    消滅等語資為抗辯。
二、按因侵權行為所生之損害賠償請求權，自請求權人知有損害及賠償義務人時起，
    二年間不行使而消滅。時效完成後，債務人得拒絕給付。民法第一百九十七條第
    一項前段、第一百四十四條第一項定有明文。又關於侵權行為損害賠償請求權之
    消滅時效，應以請求權人實際知悉損害及賠償義務人時起算，非以知悉賠償義務
    人因侵權行為所構成之犯罪行為經檢察官起訴或法院判決有罪為準（最高法院七
    十二年臺上字第七三八號判例參照）。而民法第一百九十七條所謂知有損害，即
    知悉受有何項損害而言，至對於損害額則無認識之必要，故以後損害額變更而於
    請求權消滅時效之進行並無影響（最高法院四十九年臺上字第二六五二號判例參
    照）。
三、經查本件原告於本院審理時，自認係於八十七年十月五日遭毆打受傷時，當天即
    知參與毆打者有被告乙○○、丙○○、庚○○、戊○○、丁○○及訴外人賴通興
    、林騏德等人，至於被告甲○○，當時只知道其與庚○○有親戚關係，於八十七
    年十月十一日在警察局製作筆錄時始知道其是甲○○等語（見本院九十年八月九
    日言詞辯論筆錄），且原告於受傷後同日即至財團法人私立中國醫藥學院附設醫
    院急診治療，翌（六）日因右尺骨骨折轉至聯安醫院住院手術骨釘固定等情，有
    原告提出之財團法人私立中國醫藥學院附設醫院及聯安醫院之診斷證明書各一紙
    可稽，而台中市警察局第五分局文昌派出所警員於八十七年十月六日在聯安醫院
    訊問原告時，原告即陳述「（問：何人將你毆打成傷？）共有十一名歹徒將我毆
    打成傷庚○○持椅子的（木製）椅劉Ｘ豪持木製椅賴通興持鐵棍戊○○賴通政（正）丙○○賴永彰（漳）林Ｘ德及其他二名不知名的男子
    」等語，原告更於同年十月十一日至前開派出所向警員告訴被告傷害，並陳述「
    我要對傷害我的十一名男子提出傷害告訴庚○○．．．戊○○．．．丁○○．．．賴通興．．．丙○○．．．賴永彰（漳）．．．甲○○．．．
    我要對上述共十一名傷害我的男子提出傷害告訴。」等語，此亦經本院依職權調
    臺灣臺中地方法院檢察署八十八年度偵字第一二二八號偵查卷（第十五頁至第十
    六頁反面）查明屬實，是原告至遲於八十七年十月十一日即已知悉被告之侵權行
    為及所生之損害賠償請求權。而原告遲至九十年一月五日始提起本件訴訟，此有
    原告之起訴狀可稽，距其於八十七年十月十一日知悉受有損害及損害賠償義務人
    ，已逾二年，其損害賠償請求權罹於時效而消滅。原告以被告之刑事責任，係於
    八十八年十月二十九日及八十九年三月二十九日分別經本院臺灣高等法院臺中分
    院判處罪刑確定為由，主張本件損害賠償請求權並未罹於時效，所持見解尚有誤
    會，是被告為時效之抗辯並聲明拒絕給付，即屬有據。從而，原告本於侵權行為
    損害賠償之法律關係請求被告應連帶給付一百五十九萬五千八百二十八元，為無
    理由，應予駁回。原告之訴既經駁回，其假執行之聲請亦失所附麗，應併予駁回
    。
四、兩造其餘攻擊防禦方法及所為立證，核與本件判決結論無影響，爰不一一論列，
    併予敘明。
五、據上論結，本件原告之訴為無理由，依民事訴訟法第七十八條，判決如主文。
中      華      民      國    九十      年      九      月      十三    日
                              臺灣臺中地方法院民事第三庭
~B法      官  楊國精
右為正本係照原本作成
如對本判決上訴，須於判決送達後二十日內，向本院提出上訴狀，同時表明上訴理由
。
中      華      民      國    九十      年      九      月      十三    日
~B法院書記官


司法院資訊處製作；財團法人民間司法改革基金會備份。
